臺灣士林地方法院刑事判決　　　　　　95年度交簡上字第75號
上　訴　人　臺灣士林地方法院檢察署檢察官
被　　　告　乙○○
上列上訴人因被告過失傷害案件，不服本院95年度士交簡字第
1435號中華民國95年10月23日第一審判決（聲請簡易判決處刑書
案號：臺灣士林地方法院檢察署95年度偵字第4539、8660號），
提起上訴，本院管轄之第二審合議庭判決如下：
    主  文
原判決撤銷。
乙○○因過失傷害人，處有期徒刑參月，如易科罰金，以銀元參
佰元即新台幣玖佰元折算壹日。
    事  實
一、乙○○於民國94年12月16日晚上11時30分許，駕駛車號7N-3
    085 號自小客車，沿臺北市○○區○○路由南往北方向行駛
    ，行經格致路3 號前時，本應注意汽車在劃有分向限制線之
    路段，不得駛入來車車道內，且汽機車駕駛人應注意車前狀
    況並隨時採取必要措施，而依當時雖係夜間但有照明、天氣
    晴、視距良好、道路亦無障礙物等情形觀之，並無不能注意
    之情事，竟疏未注意車前狀況並駛入來車道，適甲○○騎乘
    車號DQD-987 號輕機車沿格致路由北往南方向駛來，乙○○
    所駛車輛因駛入對向車道而撞及之，致使甲○○受有左側股
    骨骨折之傷害。經警據報到場處理，乙○○在場向到場處理
    員警承認為肇事人並自首接受裁判
二、案經甲○○訴由台北市政府警察局士林分局報請台灣士林地
    方法院檢察署檢察官偵查後聲請以簡易判決處刑。
    理  由
一、右揭事實，業據被告乙○○坦承不諱，核與告訴人甲○○指
    訴情節相符，並有道路交通事故現場圖、調查報告表（一）
    （二）、交通事故談話紀錄表、新光吳火獅紀念醫院乙種診
    斷證明書、現場及車損照片6 張附卷可稽。再本件經台北市
    車輛行車事故鑑定委員會鑑定結果，亦認被告駕駛自小客車
    跨越雙黃線侵入對向車道行駛為肇事主因，有臺北市車輛行
    車事故鑑定委員會95年6 月6 日北鑑審字第09530171200 號
    函所附鑑定意見書在卷可稽（偵查卷第51、52頁以下），核
    與被告前述任意性自白相符，本件事證明確，被告犯行堪以
    認定。
二、查刑法於94年1 月7 日修正通過，於94年2 月2 日公布，並
    於95年7 月1 日施行。按行為後法律有變更者，適用行為時
    之法律，但行為後之法律有利於行為人者，適用最有利於行
    為人之法律，修正後之刑法第2 條第1 項定有明文。茲就本
    案適用法條相關部分比較新舊法如下：
    (1)刑法分則編各罪所定罰金之貨幣單位原為銀元，且依修正
      前刑法第33條第5 款規定，罰金刑為1 銀元以上，而有關
      罰金倍數之調整及銀元與新台幣之折算標準，則定有「罰
      金罰鍰提高標準條例」及「現行法規所定貨幣單位折算新
      台幣條例」，除罰金以1 銀元折算3 元新台幣外，並將72
      年6 月26日以前修正之刑法部分條文罰金數額提高10倍，
      其後修正者則不再提高倍數，修正後刑法第33 條 第5 款
      則將罰金刑提高為新台幣1 千元以上，並以百元計算之，
      且因刑法第33條第5 款所定罰金貨幣單位已改為新台幣，
      刑法分則編各罪所定罰金之貨幣單位亦應配合修正為新台
      幣，且考量刑法修正施行後，不再適用「現行法規所定貨
      幣單位折算新台幣條例」，為使刑法分則編各罪所定罰金
      之最高數額與刑法修正前趨於一致，爰增訂刑法施行法第
      1 條之1 規定，將刑法分則編各罪所定罰金之貨幣單位均
      改為新台幣，並將72年6 月26日以前修正之刑法部分條文
      罰金數額提高為30倍，其後修正者則提高為3 倍，是以刑
      法分則編各罪所定罰金刑之最高數額，於上開規定修正後
      仍屬一致，並無不同，但其罰金刑之最低數額，則比修正
      前提高，自以修正前之規定對被告較為有利。
    (2)又被告行為時之刑法第62條規定：「對於未發覺之罪自首
      而受裁判者，減輕其刑。但有特別規定者，依其規定。」
      ，至95年7 月1 日施行之刑法第62條則規定：「對於未發
      覺之罪自首而受裁判者，得減輕其刑。但有特別規定者，
      依其規定。」，比較修正前後之自首規定之法律效果，以
      修正前之規定「必減輕其刑」較修正後之「得減輕其刑」
      有利於被告。
    (3)被告行為時之刑法第41條第1 項前段規定：「犯最重本刑
      為5年 以下有期徒刑以下之刑之罪，而受6 個月以下有期
      徒刑或拘役之宣告，因身體、教育、職業、家庭之關係或
      其他正當事由，執行顯有困難者，得以1 元以上3 元以下
      折算1 日，易科罰金。」又修正前罰金罰鍰提高標準條例
      第2 條（於95 年7月1 日修正刪除）規定，就其原定數額
      提高為100 倍折算1 日，則本件被告行為時之易科罰金折
      算標準，最高得以銀元300 元折算1 日，經折算為新臺幣
      後，最高得以新臺幣900 元折算為1 日。惟95年7 月1日
      施行之刑法第41條第1 項前段則規定：「犯最重本刑為5
      年以下有期徒刑以下之刑之罪，而受6 個月以下有期徒刑
      或拘役之宣告者，得以新臺幣1,000 元、2,000 元或
      3,000 元折算1 日，易科罰金。」比較修正前後之易科罰
      金折算標準，以修正前之規定，較有利於被告。
三、按汽車在劃有分向限制線之路段，不得駛入來車車道內，且
    駕駛人應注意車前狀況並隨時採取必要措施，而依當時情形
    並無不能注意之情事，竟疏未注意，而駛入來車車道，顯有
    過失；且被告之過失行為與告訴人成傷之結果間有相當因果
    關係。核被告所為，係犯刑法第284 條第1 項前段之罪。原
    審認被告肇事後，在未被有偵查犯罪職權之公務員發覺前，
    主動向前往處理車禍之員警自首犯罪，並接受裁判，有台北
    市○○○○○道路交通事故肇事人自首情形紀錄表在卷可按
    （偵查卷第23頁），依修正前刑法第62條前段規定減輕其刑
    ，並就被告犯行予以論科，固非無見。然查：被告在劃有分
    向限制線之路段駕車駛入來車車道而肇事，其違規之過失程
    度非輕；且告訴人甲○○所受傷害為左側股骨骨折，於94年
    12月17日入院，經手術鋼釘固定後，於94年12月29日出院，
    半年無法負重運動等情，有新光吳火獅紀念醫院95年1 月5
    日乙種診斷證明書影本在卷可憑（偵查卷第14頁）；又被告
    犯後迄未賠償告訴人所受損害，為被告所不爭，是原審僅量
    處拘役50日，難認允當。從而檢察官以原審量刑過輕為由上
    訴指摘原判決不當，即有理由，應由本院撤銷改判。爰審酌
    被告違規駕車肇事之過失情節嚴重，告訴人受傷程度非輕，
    且被告迄未賠償被害人所受損害，及其犯後坦承犯行之犯後
    態度等一切情狀，量處如主文所示之刑，並依修正前刑法規
    定諭知易科罰金之折算標準。
據上論斷，應依刑事訴訟法第455 條之1 第1 項、第3 項、第
369 條第1 項前段、第364 條、第299 條第1 項前段，刑法第2
條第1 項前段、修正前刑法第284 條第1 項前段、第62條前段、
第41條第1 項，罰金罰鍰提高標準條例第1 條前段、刪除前同條
例第2 條、現行法規所定貨幣單位折算新台幣條例第2 條，判決
如主文。
本案經檢察官林在培到庭執行職務
中　　華　　民　　國　　96　　年　　4 　　月　　20　　日
                  刑事第四庭審判長法  官  杜惠錦
                                  法  官  王俊雄
                                  法  官  朱瑞娟
以上正本證明與原本無異。
不得上訴。
                                  書記官  賴麗容
中　　華　　民　　國　　96　　年　　4 　　月　　20　　日
附錄本案法條
中華民國刑法第284 條（過失傷害罪）
因過失傷害人者，處6 月以下有期徒刑、拘役或5 百元以下罰金
，致重傷者，處1 年以下有期徒刑、拘役或5 百元以下罰金。
從事業務之人，因業務上之過失傷害人者，處 1 年以下有期徒刑
、拘役或1 千元以下罰金，致重傷者，處 3 年以下有期徒刑、
 拘役或2 千元以下罰金。
